臺灣桃園地方法院刑事判決                                        110年度交易字第157號
公  訴  人  臺灣桃園地方檢察署檢察官   
被      告  陳楷元


上列被告因過失傷害案件，經檢察官提起公訴（109年度偵字第2
4879號），本院判決如下：
    主  文
陳楷元無罪。
    理  由
一、公訴意旨略以： 被告陳楷元於民國108年11月16日晚上9時
    許，駕駛車牌號碼000-0000號自用小客車，沿桃園市桃園區
    春日路往大興路方向行駛，於同日晚上9時3分許，行經春日
    路與經國路交岔口時，本應注意車前狀況及兩車並行之間隔
    ，隨時採取必要之安全措施，而依當時情形，並無不能注意
    之情事，竟疏未注意，仍貿然直行，因而與右前側同路段同
    方向欲左轉由告訴人張云慈所騎乘車牌號碼000-0000號普通
    重型機車發生碰撞，致告訴人受有頭部外傷等傷害。因認被
    告涉犯刑法第284條前段之過失傷害罪嫌等語。
二、按犯罪事實應依證據認定之，無證據不得認定犯罪事實。又
    不能證明被告犯罪者，應諭知無罪之判決。刑事訴訟法第15
    4 條第2 項、第301 條第1 項分別定有明文。而事實之認定
    ，應憑證據，如未能發現相當證據，或證據不足以證明犯罪
    事實，自不能以推測或擬制之方法，為裁判基礎。此所稱之
    證據，雖不以直接證據為限，間接證據亦包括在內，然而無
    論直接或間接證據，其為訴訟上之證明，須於通常一般人均
    不致有所懷疑，而得確信其為真實之程度者，始得據為有罪
    之認定。倘其證明尚未達到此一程度，而有合理懷疑之存在
    ，致無從使事實審法院獲得有罪之確信時，即應諭知被告無
    罪之判決。又檢察官就被告犯罪事實，應負舉證責任，並指
    出證明之方法，刑事訴訟法第161 條第1 項定有明文。因此
    ，檢察官對於起訴之犯罪事實，應負提出證據及說服之實質
    舉證責任。倘其所提出之證據，不足為被告有罪之積極證明
    ，或其闡明之證明方法，無從說服法官以形成被告有罪之心
    證，基於無罪推定之原則，自應為被告無罪之判決。（最高
    法院40年度台上字第86號、76年度台上字第4986號、92年度
    台上字第128號判決意旨參照）。又按告訴人之告訴，係以
    使被告受刑事訴追為目的，難免故予誇大，是其指訴是否與
    事實相符，仍應調查其他證據以資審認。現行刑事訴訟法並
    無禁止被害人於公訴程序為證人之規定，自應認被害人在公
    訴程序中具有證人適格即證人能力，然被害人與一般證人不
    同，其與被告處於絕對相反之立場，其陳述之目的，在使被
    告受刑事訴追處罰，內容未必完全真實，證明力自較一般證
    人之陳述薄弱。故被害人縱立於證人地位而為指證及陳述，
    且其指證、陳述無瑕疵可指，仍不得作為有罪判決之唯一依
    據，應調查其他證據以察其是否與事實相符，亦即仍須有補
    強證據以擔保其指證、陳述之真實性，始得採為斷罪之依據
    。若被害人之指證本身已有重大瑕疵，依嚴格證明之法則，
    自無法憑為犯罪事實之認定，其理甚明。
三、次按刑事訴訟法第308 條規定：「判決書應分別記載其裁判
    之主文與理由；有罪之判決並應記載犯罪事實，且得與理由
    合併記載。」同法第310 條第1 款規定：「有罪之判決書，
    應於理由內分別情形記載左列事項：一、認定犯罪事實所憑
    之證據及其認定之理由。」同法第154 條第2 項規定：「犯
    罪事實應依證據認定之，無證據不得認定犯罪事實。」而有
    罪判決書理由內所記載認定事實所憑之證據，即為經嚴格證
    明之證據，另在涉及僅須自由證明或彈劾證據證明力之事項
    ，其證據方不限定以有證據能力者為限。然在無罪判決書內
    ，判決書僅須記載主文及理由，而理由內記載事項，為法院
    形成主文所由生之心證，其論斷僅要求與卷內所存在之證據
    資料相符，或其論斷與論理法則無違，通常均以卷內證據資
    料彈劾其他證據之不具信用性，無法證明檢察官起訴之事實
    存在，所使用之證據並不以具有證據能力之證據為限，是本
    案爰不再論述所援引有關證據之證據能力，先予敘明。
四、公訴人認被告陳楷元涉犯過失傷害罪嫌，無非係以被告於偵
    訊時之供述、證人即告訴人張云慈於警詢中之證述、證人即
    告訴代理人彭成翔律師於偵訊時之證述、敏盛綜合醫院診斷
    證明書、道路交通事故現場圖、道路交通事故調查報告表㈠㈡
    、現場照片、行車紀錄器檔案、桃園地方檢察署檢察官勘驗
    筆錄等件，為其主要論據。
五、訊據被告固坦承其於上開時、地，駕駛上開自用小客車與告
    訴人張云慈所騎乘機車發生擦撞，告訴人因而受有上開傷勢
    等情，惟堅詞否認有何公訴意旨所指之過失傷害犯行，辯稱
    ：伊當時一直是直行行駛，是對方靠過來，而且依照道路規
    則來講是告訴人先違規，因為她要左轉沒有先在待轉區左轉
    ，而且告訴人打方向燈的時間太短讓伊來不及反應，而且告
    訴人在左轉的時候沒有先看後照鏡也沒有左右擺頭觀察，伊
    認為自己根本沒有時間所以才會來不及反應，伊並無過失等
    語。
六、經查：
  ㈠被告於108年11月16日晚上9時許，駕駛車牌號碼000-0000號
    自用小客車，沿桃園市桃園區春日路往大興路方向行駛，於
    同日晚上9時3分許，行經春日路與經國路交岔口，與右前側
    同向由張云慈所騎乘之車牌號碼000-0000號普通重型機車發
    生碰撞，致張云慈人車倒地，並受有頭部外傷併左顴骨挫傷
    約2公分、左肩、左肘、雙膝挫擦傷、左手腕擦傷、左髖部
    挫傷等傷害之事實，業據證人即告訴人張云慈於警詢時指述
    在卷（詳見他字卷第43至47頁），並有敏盛綜合醫院診斷證
    明書、道路交通事故現場圖、道路交通事故調查報告表㈠㈡、
    現場照片、桃園地方檢察署檢察官勘驗筆錄在卷可按（詳見
    他字卷第9頁、第51頁、第55頁、第57頁、第63頁至第66頁
    反面；偵字卷第11頁），且為被告所不爭執，是此部分之事
    實固堪認
    定。
  ㈡按汽車行駛時，駕駛人應注意車前狀況及兩車並行之間隔，
    並隨時採取必要之安全措施，道路交通安全規則第94條第3
    項定有明文。再按汽車駕駛人對於防止危險發生之相關交通
    法令之規定，業已遵守，並盡相當之注意義務，以防止危險
    發生，始可信賴他人亦能遵守交通規則並盡同等注意義務。
    若因此而發生交通事故，方得以信賴原則為由免除過失責任
    （最高法院84年台上字第5360號判例要旨參照）。此所謂信
    賴原則，指行為人在社會生活中，於從事某種具有危險性之
    特定行為時，如無特別情事，在可信賴被害者或其他第三人
    亦會相互配合，謹慎採取適當行動，以避免發生危險之適當
    場合，倘因被害者或其他第三人之不適當行動，而發生事故
    造成損害之結果時，該行為人不負過失責任。依此一原則，
    汽車駕駛人應可信賴參與交通行為之對方，亦將同時為必要
    之注意，相互為遵守交通秩序之適當行為，而無考慮對方將
    會有違反交通規則之不當行為之義務。故汽車駕駛人如已遵
    守交通規則且為必要之注意，縱有死傷結果之發生，其行為
    仍難認有過失可言（最高法院88年度台上字第1852號裁判要
    旨參照）。易言之，課予汽車駕駛人應注意車前狀況及兩車
    並行間隔之義務，無非係為避免發生碰撞，危及人車安全，
    在對於碰撞結果具有預見可能性及迴避可能性之情況下，課
    予駕駛人注意並行間隔之責任。參酌上開信賴原則，解釋上
    對於車前狀況及兩車並行間隔應負注意義務者，應係指對於
    危險結果之發生具有預見及迴避可能性之汽車駕駛人而言，
    倘未保持兩車並行間隔之狀態，係由其中一車所造成，而他
    車駕駛人對此危險歷程及結果，客觀上不能或難以預見時，
    則要無對於他車駕駛人同樣課以此注意義務之餘地。
  ㈢又按機車行駛至交岔路口，其轉彎，應依標誌或標線之規定
    行駛；無標誌或標線者，應依第102 條規定行駛：一、內側
    車道設有禁行機車標誌或標線者，應依兩段方式進行左轉，
    不得由內側或其他車道左轉；汽車行駛至交岔路口，其行進
    、轉彎，應依下列規定：七、轉彎車應讓直行車先行，道路
    交通安全規則第99條第2 項第1款及第102 條第1 項第7 款
    分別定有明文。準此，內側車道設有禁行機車標誌或標線者
    ，機車行駛至交岔路口應依兩段方式進行左轉，不得由內側
    或其他車道左轉，以避免發生事故。
  ㈣經查，依道路交通事故調查報告表㈠、春日路之GOOGLE地圖所
    示，春日路為雙向四車道，春日路往大興路方向分為內外二
    車道，其中內側車道設有禁行機車標線，春日路在接近與經
    國路交岔路口前，同向車道分為3車道，內側車道為左轉彎
    車道，中間車道及外側車道則為直行車道等情（詳見本院卷
    第97至127頁），由此可知，在春日路與經國路交岔口前之
    春日路內側車道設有禁行機車標線，顯見行經上開路段交岔
    路口之機車應依規定兩段式左轉，不得直接由內側或其他車
    道左轉甚明。
  ㈤又查，被告於偵訊時供稱：當時伊開車由春日路往南崁方向
    行駛，對方的行向是由伊右側前方切過來，撞到伊車子的右
    側前輪，就是右側後照鏡附近等語（詳見偵字卷第11頁），
    核與告訴人於警詢時證述：伊是撞到後才發現對方，伊車左
    後車尾與對造車輛右前車頭發生撞擊，伊車左側車身刮傷，
    後照鏡皆歪掉等語大致相吻（詳見他字卷第45頁），亦與卷
    附被告所駕駛車輛之車損照片所顯示，該車的右前前輪葉子
    板有刮痕之受損位置相符（詳見他字卷第66頁），足見本件
    兩車之最初擦撞點應係被告所駕駛車輛之右前輪葉子板與告
    訴人所騎乘機車之左後車尾無誤，且兩車碰撞後，因告訴人
    之機車受撞擊而導致車身不穩進而倒地前滑，導致告訴人之
    機車之左側車頭、左側車身等處發生擦撞痕跡。益徵本件車
    禍發生時，被告所駕汽車確係行駛於告訴人所騎乘機車之左
    側無誤。
  ㈥再者，經本院依檢察官及被告聲請勘驗案發當時被告所駕駛
    車輛行經春日路之行車紀錄器錄影檔案及春日路與經國路交
    岔口之監視器錄影畫面檔案，勘驗內容分別為：
　⒈【以下勘驗被告所駕駛車輛行經春日路之行車紀錄器錄影檔
　　  案】
  ⑴【播放器顯示時間00：00：00至00：00：13】
　　本影像為自小客車（下稱A 車即被告所駕車輛）之行車紀錄
    器影像（下稱影像），且並無聲音，先行敘明。圖1.，影像
    畫面中A 車在道路單側雙線道外側處等待紅綠燈，故行車紀
    錄器畫面顯示車速為時速0 公里，另畫面右前方在機車停等
    區處有一穿橘色衣服、淺藍色安全帽之騎士騎乘之機車（紅
    圈處，下稱B 車即告訴人所騎機車）亦在等待紅綠燈。
　⑵【播放器顯示時間00：00：14至00：00：39】
　　圖2-1，紅綠燈轉為綠燈，A車、B車開始行駛，A車始行駛時
    B車（紅圈處）已穿過路口，而A車過路口時行車紀錄器顯示
    車速時速為33公里；圖2-2、2-3，A車仍行駛在單側雙線道
    外側車道，且行車紀錄器顯示車速時速最慢為42公里、最快
    為51公里；圖2-4，A車即將駛入下一處路口時，行車紀錄器
    畫面顯示車速之時速降至42公里，此時畫面右前方處可見B
    車（紅圈處）行駛在道路最外側之實白線外側；圖2-5，A車
    行駛過路口後，行車紀錄器畫面顯示車速之時速均維持在43
    公里上下，且因道路單側自雙線道轉為三線道，故A車自道
    路單側雙線道外側車道逐漸切換至三線道中間車道，而B車
    （紅圈處）則亦因道路線道轉換，而自道路最外側實白線行
    駛到道路最外側兩實白線中間處，此時可見道路路面顯示「
    50」字樣，即此路段時速不得超過50公里，過程中可見B車
    有煞車燈有亮起2、3次。
　⑶【播放器顯示時間00：00：40至00：00：41】
　　圖3.，A 車向前行駛通過路口，道路前方從單側雙線道逐漸
    轉為單側三線道，A 車則因雙線道轉為三線道，持續自雙線
    道外側切換至三線道中間車道，過程中行車紀錄器畫面顯示
    A 車車速約在時速44、45公里上下，此時B 車（紅圈處）仍
    在車道白色實線外側處行駛，另B 車車尾亮起紅色警示燈1 
    次。
　⑷【播放器顯示時間00：00：41至00：00：42】
　　圖3.，A 車行駛到單側三線道處時，持續自雙線道外側車道
    逐漸切到三線道中間車道，此時行車紀錄器畫面顯示A 車車
    速約在時速45、46公里上下，而B 車（紅圈處）自車道白色
    實線外側處向左駛入單側三線道最外側，B 車車尾紅色警示
    燈再亮起1 次，本次B 車紅色警示燈為持續亮著的狀態，B 
    車行駛速度減慢，A 車與B 車距離拉近。
  ⑸【播放器顯示時間00：00：42至00：00：43】
    圖4.，A車持續向前行駛，且A車已進入車道之中間車道處，
    過程中行車紀錄器畫面顯示A車車速時速皆保持在46公里，B
    車（紅圈處）持續行駛單側三線道之最外側，過程中B車車
    尾之紅色警示燈持續亮著，A車與B車之距離持續拉近，且A
    車、B車皆即將駛入下一個路口。另此時可見前方路口之紅
    綠燈為←↑→之綠燈燈號。
  ⑹【播放器顯示時間00：00：43至00：00：44】
　　圖5-1，A車即將行駛至路口之機車停等區，此時行車紀錄器
    畫面顯示A車車速為時速47公里，此時B車（紅圈處）已持續
    減速行駛至路口之機車停等區內的最外側處，B車車尾之紅
    色警示燈持續亮起，另此時B車左轉方向燈之黃燈方亮起；
    圖5-2，A車與B車（紅圈處）均駛進機車停等區，此時行車
    紀錄器畫面顯示A車車速為時速47公里，A車在機車停等區下
    側，B車在機車停等區右上側，另B車車速持續減緩，A車與B
    車距離已相當接近。另路口之紅綠燈仍為←↑→之綠燈燈號。
　⑺【播放器顯示時間00：00：44至00：00：45】
　　圖6.，A車與B車均通過機車停等區進入路口，A車持續向前
    直線行駛，且行車紀錄器畫面顯示A車車速為時速47轉49公
    里，B車（紅圈處）亦持續車速減緩但有往左偏駛之情形，
    此時B車已在A車右前方引擎蓋處。另路口之紅綠燈仍為←↑→
    之綠燈燈號。
　⑻【播放器顯示時間00：00：45至00：00：46】
　　圖7-1，A車持續以時速49公里向前行駛，而B車（紅圈處）
    僅出現在影像畫面右下角處；圖7-2，A車仍以行車紀錄器畫
    面顯示車速時速49公里持續向前直線行駛，影像畫面已無B
    車，且影像畫面有震動。
　⑼【播放器顯示時間00：00：47至00：00：48】
　　圖8-1、圖8-2、圖8-3，A車速度減緩，影像有震動一下後A
    車停下，過程中行車紀錄器畫面顯示A車車速為時速49、52
    、39公里。
　⑽【播放器顯示時間00：00：49至00：03：52】
　　圖9.，A 車於路口處停下（過程中行車紀錄器畫面顯示A車
    時速驟降（52公里轉為39公里再轉為12公里最終轉為0公里
    ）至時速0 公里，播放器顯示時間00：00：52許車子有晃動
    一下，A 車停駛過程中其餘人車皆正常通行。
  ⒉【以下勘驗春日路與經國路交岔口之監視器錄影畫面檔案】
　⑴【播放器顯示時間00：00：00至00：01：27】
　　本次勘驗之車道為自畫面上方往下方行駛之車道，先行述明
    。圖1-1，監視器畫面車輛皆正常行駛，而欲左轉之汽車皆
    在內側車道處等待燈號轉換；另分別於播放器顯示時間00：
    00：22許（圖1-2，紅圈處）、00：00：36許（圖1-3，紅圈
    處），可見於該時段各有一機車自中間車道處切至內側車道
    處，並停在等待左轉之汽車前方；圖1-4，播放器顯示時間0
    0：00：41許，畫面中路口號誌自綠燈轉黃燈後為紅燈，畫
    面右方之車輛開始行駛；圖1-5，播放器顯示時間00：01：0
    6許，內側車道等待左轉之車輛皆開始左轉行駛（包含在內
    側車道等待之上述二機車，紅圈處）；圖1-6，播放器顯示
    時間00：01：14許，畫面顯示車道一公車後面有一機車開始
    為左轉行駛（紅圈處），該機車行駛在外側車道與中間車道
    處且行經路口前即亮起左轉方向燈；圖1-7，播放器顯示時
    間00：01：22許，畫面中又可見二機車（紅圈處）行駛在中
    間車道偏內側車道處，也為左轉行駛；圖1-8，播放器顯示
    時間00：01：27許，畫面中再次見到一機車行駛在中間車道
    偏內側車道處，亦為左轉行駛。
　⑵【播放器顯示時間00：01：28至00：01：38】
　　圖2-1，播放器顯示時間00：01：28許，畫面中可見有一機
    車（下稱A車，紅圈處）行駛在外側車道（因可見機車靠近
    車道外側實白線處）；圖2-2，播放器顯示時間00：01：30
    許，A車（紅圈處）行經至路口機車停等區時，可見A車左轉
    燈號亮起，此時A車仍行駛在外側車道實白線處，而A車後方
    可見有一汽車（下稱B車，黃圈處）行駛在中間車道；圖2-3
    ，播放器顯示時間00：01：31許，A車（紅圈處）甫通過機
    車停等區，過程中左轉燈號持續亮起，且A車自外側車道靠
    近實白線處逐漸向左行駛，此時已與B車（黃圈處，B車已駛
    進機車停等區）距離相當接近；圖2-4，播放器顯示時間00
    ：01：32許，A車、B車（紅圈處）均通過路口，A車持續亮
    起左轉燈號且向左行駛，此時B車在A車後方處，與A車幾乎
    為無距離之狀態；圖2-5，播放器顯示時間00：01：32至00
    ：01：33，B車自A車後方撞上A車，A車倒地且向前偏右快速
    滑行，另B車撞上A車後有先瞬間加速後再急煞之情形；圖2-
    6，接續圖2-5之狀態，A車持續向前偏右滑行數公尺，B車緊
    急煞車後行進數公尺方停下，A車、B車皆在畫面左方處停下
    ，後可見A車騎士坐起。
　⑶【播放器顯示時間00：01：39至00：05：59】
　　圖3.，A 車、B 車仍停在畫面左方，另其餘車輛皆正常行駛
    。
    ，此有本院勘驗筆錄在卷可按（詳見本院卷二第143至145頁
    、第146至147頁），並有行車紀錄器及監視器錄影畫面截圖
    在卷可佐（詳見本院卷二第153至169頁），由上開行車紀錄
    器錄影畫面勘驗內容及截圖，參以告訴人於警詢時所證其在
    案發當時沿春日路外側車道要左轉經國路之證詞，另對照春
    日路與經國路之GOOGLE地圖所示，顯見被告與告訴人原先均
    行駛在春日路上，且兩車均係往春日路與經國路交岔路口之
    方向行駛，且從被告駕駛車輛內所裝設之行車紀錄器拍攝影
    像中，被告駕駛車輛在行經春日路之過程中，被告所駕駛之
    車輛原先行駛在春日路外側車道，告訴人所騎車之機車原先
    則行駛於春日路外側車道右側白實線旁之車道上，而春日路
    接近與經國路路口之車道從原先雙線車道變成三線車道，於
    【行車紀錄器檔案播放時間00 :00:41至00:0042】被告所駕
    駛之車輛由春日路雙線車道之外側車道逐漸切入春日路三線
    車道之中間車道，而此時告訴人所騎乘之機車則由原先所在
    春日路外側車道右側白實線旁之車道上向左騎入春日路三線
    車道之外側車道，之後【行車紀錄器檔案播放時間00 :00:4
    2至00:0043】被告所駕駛之車輛持續向前行駛，並完全駛入
    春日路三線車道之中間車道，而告訴人之機車則持續騎駛在
    春日路三線車道之外側車道，又於【行車紀錄器檔案播放時
    間00 :00:43至00:0044】被告所駕駛之車輛及告訴人均駛入
    春日路路口之機車停等區位置，而告訴人所騎乘之左轉燈亮
    起，並持續往被告處左偏行駛，且被告車輛與告訴人機車已
    相當接近，於【行車紀錄器檔案播放時間00 :00:44至00:00
    45】被告所駕駛之車輛及告訴人均通過春日路路口之機車停
    等區前之路口停止線並進入春日路與經國路路口，於【行車
    紀錄器檔案播放時間00 :00:45至00:0046】被告車輛持續向
    前行駛並無偏移，而告訴人之機車仍持續靠進被告所駕車輛
    旁，後於【行車紀錄器檔案播放時間00 :00:47至00:0048】
    時，被告車輛速度減緩，行車紀錄器所拍攝影像略有晃動，
    在晃動後，被告車輛停下等情，由此客觀事證可知，被告在
    駕駛車輛通過春日路口之停止線後，係沿路況直行行駛經過
    春日路與經國路路口之道路，斯時被告所駕車輛並無任何明
    顯偏離，亦無往右向告訴人處偏駛過去之情形，反觀告訴人
    於案發當時前，應係直行行駛在春日路三線車道之外側車道
    ，且在通過春日路之停止線前，並未變換入春日路三線車道
    之中間車道，仍繼續沿春日路三線車道之外側車道直行通過
    停止線，並往春日路與經國路之交岔路口行駛，之後告訴人
    所騎乘之機車在前開交岔路口左偏轉向欲左轉彎往經國路駛
    去，因而在上開交岔路口處，與一直直行在其左側之由被告
    所駕駛之車輛發生碰撞，明顯可見告訴人騎乘機車行經系爭
    交岔路口時，並未規定兩段方式左轉，而係貿然在春日路及
    經國路路口直接左轉，使其機車撞擊正在直行由被告所駕車
    輛之右前側車身，告訴人因而倒地，並受有前揭傷勢，實難
    徒憑告訴人擦撞被告之車輛一端，遽認被告就告訴人之受傷
    有何過失犯行。何況，被告與告訴人之車輛原本既未行駛於
    相同車道，告訴人之機車即非被告所應隨時保持安全距離或
    間隔之前方車輛，且本件車禍發生時，被告之小客車在通過
    春日路與經國路之交岔路口道路時仍於中間車道上直行，並
    無證據認定被告有何不安全駕駛之行為，其就並行在其前右
    側之告訴人騎乘機車欲左轉彎一事，復難以事先預見及迴避
    ，反係告訴人騎乘機車向左轉彎時未與並行之直行之被告車
    輛保持間隔，由此觀之，應係注意維持兩車並行間隔之責，
    係在告訴人一方，被告無此注意義務，依當時之情形亦無期
    待之可能，自難課以被告過失之責。綜參上情，應認本件車
    禍事故之發生原因實為告訴人違反上揭道路交通安全規則第
    99條第2 項第1款及第102 條第1 項第7 款等交通規則所致
    ，告訴人顯有過失，為本件肇事原因，自難期待被告對於原
    先在其右前側並行之告訴人欲左轉彎而直接往左向被告處偏
    駛過去之行車動向，客觀上已有事先預見之可能，自難推論
    被告面對告訴人未禮讓直行車而直接違規左轉，得為有效之
    避險措施，即無從認定被告有未注意車前狀況及未保持兩車
    並行間隔之過失。是被告上開辯稱其開車過程並無過失，是
    告訴人先違規，其反應不及等語，應可採信。
  ㈦況且，本案經本院依被告聲請送交桃園市政府車輛行車事故
    鑑定委員會鑑定本件車禍肇事責任，該會鑑定意見為：「一
    、張云慈於夜間駕駛重型機車行經內側車道劃有禁行機車標
    字中央劃分島同向三車道之行車管制號誌正常運作卜字岔路
    口，未依兩段式逕由慢車道左轉彎且未讓同向左側直行車先
    行，為肇事原因。二、陳楷元駕駛自用小客車無肇事因素。
    」等語，有該會110 年8月10日桃交鑑字第1100005300號函
    暨所附鑑定意見書附卷可憑（詳見本院卷二第25至31頁），
    此外，本件又經檢察官聲請送交桃園市車輛行車事故鑑定覆
    議委員會覆議本件車禍肇事責任，該會鑑定覆議意見為：維
    持本府車輛行車事故鑑定會之鑑定意見，經審查結論其文字
    改為「張云慈駕駛重型機車行經內側車道劃有禁行機車標字
    中央劃分島同向三車道之行車管制號誌正常運作卜字岔路口
    ，未依兩段式逕由慢車道左轉彎且未讓同向左側直行車先行
    ，為肇事原因。二、陳楷元駕駛自用小客車無肇事因素。」
    等語，有桃園市政府交通局110年12月22日桃交運字第11000
    67611號函暨所附鑑定覆議意見書附卷可憑（詳見本院卷二
    第183至188頁），而上開鑑定意見書及鑑定覆議意見書均認
    定告訴人有未依兩段式左轉及轉彎車未禮讓至直行車之過失
    ，被告則無肇事因素等部分，核與本院前揭認定相同，益徵
    本件交通事故實因告訴人有上開過失所肇致，被告並無任何
    過失可言。
  ㈧至檢察官稱鑑定及覆議意見雖認定被告沒有過失，惟雙方發
    生事故之地點在最外側兩側車道之處，故無論告訴人是直行
    或左轉，雙方均無可避免發生本案事故，雖告訴人可能是肇
    事主因，但被告仍有未注意車前狀況及兩車並行間隔之過失
    云云。惟被告既係駕車直行通過春日路與經國路交岔路口，
    並無偏離，其右前側縱有他人騎乘之機車，被告亦可信賴該
    機車駕駛人不會突然左轉彎，或該駕駛人亦會注意兩車並行
    間隔及先讓直行車先行才轉彎，而本件係因告訴人未遵守上
    開行車安全規定，肇致本件事故發生，已如前述，且依當時
    情形，告訴人係未查看左側有無車輛即遽為左偏，被告顯難
    有閃避之可能，自難認被告就本件事故有檢察官上開指稱之
    未注意車前狀況及兩車並行間隔之過失甚明。是被告就本件
    事故之發生應無過失，洵堪認定。
  ㈨此外，本案檢察官所舉證據如被告於偵訊時之供述、告訴人
    於警詢中之證述、證人彭成翔律師於偵訊時之證述、敏盛綜
    合醫院診斷證明書、道路交通事故現場圖、道路交通事故調
    查報告表㈠㈡、現場照片、行車紀錄器檔案、桃園地方檢察署
    檢察官勘驗筆錄等資料，僅能證明被告於上開時地駕駛小客
    車與告訴人騎乘之機車發生碰撞，或只能證明告訴人因本件
    車禍致傷等事實，均無從認定被告有何檢察官所指疏未注意
    車前狀況及兩車並行間隔之過失行為。此外，復無其他積極
    證據足以證明被告涉犯前開犯行，自屬不能證明被告犯罪。
七、綜上所述，檢察官所提之相關證據方法，既尚未達於通常一
    般人均不致有所懷疑，而得確信被告有前開過失傷害犯行之
    程度，基於無罪推定之原則，自不能為被告有罪之認定。是
    以，本案既屬不能證明被告犯罪，揆諸前開法條規定，自應
    為被告無罪之諭知。
據上論斷，應依刑事訴訟法第301條第1項，判決如主文。
本案經檢察官王碩志提起公訴，檢察官王珽顥到庭執行職務。
中　　華　　民　　國　　111 　年　　2 　　月　　24　　日
                  刑事第十七庭    法　官　張明道
以上正本證明與原本無異。
如不服本判決應於收受判決後20日內向本院提出上訴書狀，並應
敘述具體理由。其未敘述上訴理由者，應於上訴期間屆滿後20日
內向本院補提理由書(均須按他造當事人之人數附繕本)「切勿逕
送上級法院」。 

　　　　　　　　　　　　　　    　書記官　 吳怡靜
中　　華　　民　　國　　111 　年　　2 　　月　　25　　日